臺灣新北地方法院民事判決
111年度重訴字第371號
原      告  林齊磊  

被      告  林齊涵  


上列當事人間請求遷讓房屋等事件，本院於民國111年10月20日
言詞辯論終結，判決如下：
    主      文
被告應將門牌號碼新北市○○區○○路○○○○○號一樓房屋遷讓返還予
原告。
被告應自民國一一一年一月二十四日起至遷讓返還上開房屋之日
止，按月給付原告新臺幣陸仟元。
訴訟費用由被告負擔。
本判決第一項於原告以新臺幣貳佰伍拾叁萬元為被告供擔保後，
得假執行。
本判決第二項所命各期已到期部分，於原告以每期新臺幣貳仟元
為被告供擔保後，得假執行。
    事實及理由
壹、程序方面：
一、按訴狀送達後，原告不得將原訴變更或追加他訴；但擴張或
    減縮應受判決事項之聲明者，不在此限，民事訴訟法第255
    條第1項第3款定有明文。查，原告起訴時請求被告將門牌號
    碼新北市○○區○○路000○0號1樓房屋（建號為新北市○○區○○段
    000000000○號，下稱系爭房屋）遷讓交付予原告，以及自民
    國110年12月1日起至返還房屋之日止，按月給付相當於租金
    之不當得利新臺幣（下同）8,290元（見本院110年度重司調
    字第351號卷〈下稱調字卷〉第9頁）。嗣原告於本院111年10
    月20日言詞辯論期日，除將每月相當於租金之不當得利起算
    日變更為起訴狀繕本送達翌日起算外，亦將每月給付金額變
    更為6,000元，核屬減縮應受判決事項之聲明，應予准許。
二、被告經合法通知，無正當理由未於言詞辯論期日到場（送達
    證書見本院卷二第15至16頁），核無民事訴訟法第386條所
    列各款情形。爰依原告之聲請，由其一造辯論而為判決。
貳、實體方面：
一、原告主張：伊與被告為姊弟關係，系爭房屋暨其坐落新北市
    ○○區○○段000000000地號土地（下稱系爭土地，與系爭房屋
    合稱系爭房地）所有權應有部分100000分之1944為伊所有。
    因被告於107年間無法覓得住處，伊遂將系爭房屋暫時借予
    被告使用，且未定期限，亦不能依借貸之目的而定其期限。
    嗣伊欲將系爭房屋收回自用，於110年11月18日以LINE訊息
    商請被告搬遷，復以110年11月23日永和福和郵局第000212
    號存證信函（下稱系爭存證信函）為終止之意思表示，並請
    被告於函到7日內搬遷並將系爭房屋返還予伊，被告於同年
    月24日收受，但迄今仍未搬遷。又被告自起訴狀繕本送達翌
    日起至遷讓返還系爭房屋暨其坐落之日止，無權占有系爭房
    地，無法律上原因受有每月相當於租金之不當得利6,000元
    等情。爰依民法第470條第2項規定、第767條第1項前段、第
    179條、第181條規定，求為命被告應將系爭房屋遷讓返還交
    付予原告，以及被告應自起訴狀繕本送達翌日起至返還系爭
    房屋之日止，按月給付相當於租金之不當得利6,000元之判
    決。願供擔保請准宣告假執行。
二、被告經合法通知，未於言詞辯論期日到場，亦未提出書狀作
    何聲明或陳述。
三、經查：
　  ㈠原告主張之事實，業據提出系爭房屋之建物登記第一類謄
      本、永和福和郵局存證號碼000212號郵局存證信函、收件
      回執及郵政掛號送達結果查詢網頁資料等件為證（見調字
      卷第19至20頁、第23至31頁），被告對於原告主張之事實
      ，已於相當時期受合法之通知，於言詞辯論期日不到場，
      亦未提出準備書狀爭執，依民法第280條第3項、第1 項規
      定，視同自認。是原告前開主張，自堪信為真。
　  ㈡按所有人對於無權占有或侵奪其所有物者，得請求返還之
      ，民法第767條第1項前段定有明文。次按稱使用借貸者，
      謂當事人一方以物交付他方，而約定他方於無償使用後返
      還其物之契約。借貸未定期限，亦不能依借貸之目的，而
      定其期限者，貸與人得隨時請求返還借用物，民法第464
      條、第470條第2項分別定有明文。又按貸與人因不可預知
      之情事，自己需用借用物者，得終止契約，民法第472條
      第1款定有明文。所謂不可預知之情事，指在訂立使用借
      貸契約以後所發生之情事，而非訂立契約時所能預見者而
      言。所謂自己需用借用物，祇須貸與人有自己需用借用物
      之原因事實為已足，該使用借貸是否定有期限或依借貸之
      目的使用是否完畢，均非所問（最高法院87年度台上字第
      1543號判決意旨可參）。查，原告於107年間未定期限將
      系爭房屋無償借予被告使用，兩造間應成立未定期之使用
      借貸契約。又原告於訂立該使用借貸契約後，發生其自己
      需自住使用系爭房屋之不可預知情事，以系爭存證信函通
      知被告終止兩造間使用借貸之法律關係，自屬合法。是原
      告依民法第470條第2項、第767條第1項規定，請求被告騰
      空遷讓返還交付系爭房屋予其，為有理由。
　  ㈢另按無法律上之原因而受利益，致他人受損害者，應返還
      其利益，依其利益之性質不能返還者，應償還其價額，民
      法第179條、第181條但書分別定有明文。又無權占有他人
      土地，可能獲得相當於租金之利益為社會通常之觀念（最
      高法院61年台上字第1695號判例參照）。且按民法第818
      條所定各共有人按其應有部分，對於共有物之全部有使用
      收益之權。係指各共有人得就共有物全部，於無害他共有
      人之權利限度內，可按其應有部分行使用益權而言。故共
      有人如逾越其應有部分之範圍使用收益時，即係超越其權
      利範圍而為使用收益，其所受超過利益，要難謂非不當得
      利（最高法院55年台上字第1949號判例參照）。再按城市
      地方房屋之租金，以不超過土地及其建築物申報總價額年
      息10％為限，土地法第97條第1項定有明文。所謂土地價額
      係指法定地價而言，土地所有人依土地法所申報之地價為
      法定地價，除非土地所有權人未於公告期間申報地價者，
      以公告地價80％為其申報地價，土地法第148條，土地法施
      行法第25條及平均地權條例第16條前段分別定有明文。經
      查：
　　⒈原告為系爭房地之所有權人，兩造間使用借貸之法律關係
      業於110年12月24日終止，被告自無權占用系爭房地，則
      被告因無權占有系爭房地而受有利益，致原告受有相當於
      租金之損害，原告依不當得利之法律關係，請求被告給付
      其自起訴狀繕本送達翌日起即111年1月24日（送達證書見
      調字卷第55頁）至騰空遷讓返還系爭房屋之日止，按月給
      付相當於租金之不當得利，為有理由。
　　⒉系爭房屋位處新北市○○區○○路000○0號1樓，附近有輔仁大
      學、消防局、便利商店，且臨1號省道，步行至捷運丹鳳
      站僅需8分鐘，生活機能及交通狀況均甚為便利（見本院
      卷二第27頁），且系爭房屋供被告居住使用，未出租或從
      事商業活動，認本件依系爭房地申報總價年息7％計算相當
      於租金之不當得利，應屬適允。又系爭土地面積為138.31
      平方公尺，於111年1月之公告地價為每平方公尺1萬2,200
      元，有系爭土地歷年公告地價查詢資料可稽（見本院卷二
      第25頁），揆諸前揭說明，系爭土地111年1月之申報地價
      應為每平方公尺9,760元（計算式：每平方公尺1萬2,200
      元×0.8＝每平方公尺9,760元），依原告所有權利範圍1000
      00分之1944，系爭土地之申報地價總額應為2萬6,242元（
      計算式：每平方公尺9,760元×138.31平方公尺×1944/1000
      00＝2萬6,242元，元以下四捨五入，下同）；另系爭房屋
      之估定現值總額為370萬1,736元，有新北市政府地政局11
      1年8月10日新北地價字第1111503436號函暨所附新北市新
      莊區建物現值調查估價表可稽（見本院卷一第51至53頁）
      。則系爭房地申報總價合計為372萬7,978元（計算式：2
      萬2,642元+370萬1,736元=372萬7,978元），每月租金為2
      萬1,747元（計算式：372萬7,978元×7％÷12＝2萬1,747元）
      。是原告依不當得利之法律關係，請求被告自起訴狀繕本
      送達翌日起即111年1月24日至騰空遷讓返還系爭房屋之日
      止，按月給付相當於租金之不當得利6,000元，未逾上開
      金額，應予准許。
四、綜上所述，原告依民法第470條第2項規定、第767條第1項前
    段，請求被告騰空遷讓返還系爭房屋，以及依第179條、第1
    81條規定，請求被告自起訴狀繕本送達翌日起即111年1月24
    日（送達證書見調字卷第55頁）至騰空遷讓返還系爭房屋之
    日止，按月給付相當於租金之不當得利6,000元，為有理由
    ，應予准許。又原告勝訴部分陳明願供擔保聲請宣告假執行
    ，經核於法並無不合，爰酌定相當之擔保金額諭知如主文第
    四、五項所示。
五、本件事證已臻明確，兩造其餘攻擊防禦方法及所提出之各項
    證據資料，經審酌後均認與本件判決之結果無影響，爰不予
    以一一論列，併此敘明。
六、訴訟費用負擔之依據：民事訴訟法第78條。
中　　華　　民　　國　　111 　年　　10　　月　　31　　日
                  民事第四庭  法　官  趙伯雄
以上正本證明與原本無異。
如對本判決上訴，須於判決送達後20日內向本院提出上訴狀。如
委任律師提起上訴者，應一併繳納上訴審裁判費。　
中　　華　　民　　國　　111 　年　　10　　月　　31　　日
                              書記官  陳威同